【裁判字號】    95,交訴,99
【裁判日期】    951130
【裁判案由】    公共危險等
【裁判全文】
臺灣板橋地方法院刑事判決              95年度交訴字第99號
公  訴  人  臺灣板橋地方法院檢察署檢察官
被      告  丙○○
上列被告因過失傷害案件，經檢察官提起公訴 (95年度偵字第42
36號)， 本院判決如下：
    主  文
丙○○無罪。
    理  由
一、公訴意旨略以：被告丙○○於民國94年6 月29日20時許，駕
    駛車號3676-KT 號自小客車，由八德路往鶯歌方向行駛，行
    經臺北縣鶯歌鎮水廠幹84號前，理應注意車輛行駛時，駕駛
    人應注意車前狀況，隨時採取必要之安全措施，且行車速度
    依限速標誌，而依當時情形又不能注意之情事，竟疏於注意
    ，因超速因應不及而與當時被駕駛車號3B-3978 號自小客車
    逆向行駛之甲○○ (另行以簡式審判程序審結)撞 擊致左後
    輪爆胎失控滑行至對向車道之乙○○所駕駛車號GO-6275 號
    之自小客車發生碰撞之情事，而導致乙○○受有右側遠端橈
    骨骨折、臉部多處撕裂傷、胸部挫傷、頭部外傷及右膝等傷
    害，因認被告涉犯刑法第284 條第1 項前段過失傷害罪嫌云
    云。
二、按犯罪事實應依證據認定之，無證據不得認定犯罪事實，刑
    事訴訟法第154 條第2 項定有明文。又認定犯罪事實所憑之
    證據，雖不以直接證據為限，間接證據亦包括在內，然而無
    論直接或間接證據，其為訴訟上之證明，必須為通常一般之
    人均不致有所懷疑，得確定其為真實之程度者，始得據之為
    被告有罪之認定，倘其證明尚未達到此一程度，而有其他合
    理之懷疑存在時，審理事實之法院若就此合理之懷疑事項，
    未能為必要之說明，仍不能遽為被告有罪之判斷（最高法院
    76台上字第4968號判例參照）。
三、公訴人認被告因未注意車前狀況及超速致因應不及而涉有上
    開罪嫌，無非係以被告於警詢、偵查中之供述、告訴人乙○○於警詢、偵查中之指訴、財團法人恩主公醫院出具之診斷
    證明書2 紙、道路交通事故現場圖、道路交通事故調查報告
    表(一)、 (二)、 行車事故鑑定函2 份、現場照片20張、三
    峽分局鶯歌分駐所職務報告1 紙，為其論據。惟：
四、本件訊據被告固坦承於上揭時、地駕駛車輛與告訴人乙○○
    所駕駛車輛發生碰撞，惟堅決否認有任何過失傷害之犯行，
    辯稱：伊當時依正常速度開車，該道路為雙向二車道，中央
    劃有雙黃線，乙○○當時失控滑行至伊行駛之車道，伊發現
    時已來不及煞車，就直接撞上去了，伊並無過失等語。經查
    ：
  (一)依被告及告訴人乙○○於警詢、偵查及審判中之供述，本件
    車輛肇事之撞擊點，在被告自用小客車之車道，且該肇事現
    場為雙向二車道，中央劃有雙黃線，屬禁止跨越之路段，復
    有警方所製作之道路交通現場圖、道路交通事故調查報告表
    （一）、（二）及肇事現場照片10張在卷可證，故告訴人乙○○所駕駛自小客車超越雙黃線，滑行至對向車道，才與被
    告所駕駛自小客車發生撞擊乙情，確屬事實。
  (二)公訴人認被告未注意車前狀況部份：被告供稱其在距離告訴
    人乙○○所駕駛自小客車約4 、5 公尺時才看見該車，該車
    失控打滑向其疾駛而來，根本來不及煞車就撞上去，雖告訴
    人乙○○指稱伊失控滑行至對向車道，在確定車體已經停住
    後解開安全帶2 至3 秒後，看見被告車從遠處疾駛過來，其
    有按喇趴提醒，而被告未注意車前狀況，沒有煞車就正面衝
    撞過來，然依卷附現場圖所示，現場無煞車痕，故此僅能證
    明被告在正面衝撞告訴人之前，並無煞車之事實，但此究係
    如被告所述來不及煞車或如告訴人乙○○所指未注意車前狀
    況所造成，僅憑上開事證，仍無法認定。而公訴人又未提出
    其他事證證明被告確有未注意車前狀況之情事，自不能僅依
    告訴人乙○○之單一指述，而認被告未注意車前狀況。
  (三)公訴人認被告超速致因應不及部分：依95年3 月20日三峽分
    局鶯歌分駐所所出具之職務報告（惟道路交通事故調查報告
    表（一）上「7 速限」乙欄，誤載為速限「5 0 」，業經警
    員更正如上），肇事路段速限為時速30公里，而被告自承其
    當時車速為時速40公里，且告訴人乙○○亦稱被告當時速度
    過快，被告超速之事實，甚為明確。然按刑法上之過失，其
    過失行為與結果間，在客觀上有相當因果關係始得成立。所
    謂相當因果關係，係指依經驗法則，綜合行為當時所存在之
    一切事實，為客觀之事後審查，認為在一般情形下，有此環
    境、有此行為之同一條件，均可發生同一之結果者，則該條
    件即為發生結果之相當條件，行為與結果即有相當之因果關
    係。反之，若在一般情形下，有此同一條件存在，而依客觀
    之審查，認為不必皆發生此結果者，則該條件與結果並不相
    當，不過為偶然之事實而已，其行為與結果間即無相當因果
    關係（最高法院76年台上字第192 號判例參照）。本件揆諸
    現場路況，被告是在駛出彎道後，在直行路段才與失控滑行
    至對向車道之告訴人乙○○所駕駛自小客車正面相撞，而依
    卷內所附現場圖所示，彎道距離肇事地點約35.7公尺，則被
    告當時若果係依時速30公里之速限行駛，惟在被告駛出彎道
    ，至發現告訴人乙○○所駕駛自小客車跨越分向限制線，在
    伊車道上時，而不將發現上開狀況後所需之反應時間算入，
    並縱認告訴人乙○○上開自小客車已呈靜止狀態，其間距離
    ，不需5 秒，被告即會撞上告訴人乙○○上開自小客車 (蓋
    以時速30公里行車，一秒鐘約前進8.3 公尺)， 是在如此猝
    不及防之緊急狀況，不論被告當時有無超速行駛，在客觀上
    均無法避免兩車碰撞之結果發生，更遑論告訴人乙○○上開
    自小客車是否處於靜止，且被告當時係依交通法規行駛在遵
    行車道上，則本諸合理信賴對向車道之駕駛人，應不會跨越
    中央雙黃線而逆向侵入其車道行駛乙情，其注意義務之程度
    應較為減低，故被告在其路權優先範圍內行駛車輛，卻正面
    衝撞侵犯其路權行駛之告訴人乙○○車輛，誠非當時駕車行
    經該處之被告所得預見，並能採取必要之防免措施，至為灼
    然。準此，縱認被告當日確實超速行駛，若告訴人乙○○之
    車輛未跨越分向限制線，而駛入被告之上開車道，則兩車即
    不會發生碰撞，是以縱認被告超速行車，亦僅屬一般交通違
    規，與本件事故之發生並無相當因果關係，自無過失責任可
    言。
  (四)再依卷附臺灣省臺北縣區車輛行車事故鑑定委員會認定本件
    事故係甲○○駕駛自用小客車，跨越分向限制線駛入對方車
    道，撞及乙○○之車為肇事原因，被告駕駛自用小客車並無
    肇事因素，經告訴人乙○○提出覆議，覆議鑑定委員會亦為
    相同認定，有該會94年11月9 日北縣鑑字第941314號鑑定意
    見書及台灣省車輛行車事故覆議鑑定委員會95年1 月19日府
    覆議字第0940200689號函在卷可稽，該等鑑定結果與本院上
    開認定相當，堪予採信。又卷內財團法人恩主公醫院出具之
    診斷證明書2 紙、道路交通事故現場圖、調查報告表、現場
    照片等件，雖可作為被告確實駕車與告訴人乙○○駕駛之自
    小客車發生碰撞，致告訴人受傷之佐證，惟由該等文件尚不
    足以認定被告對本件事故之發生為有過失，是以亦難執此遽
    為對被告不利之認定。
五、綜上所述，被告雖於公訴人所指時、地，駕車與告訴人乙○○銘駕駛之自小客車發生碰撞，並致告訴人乙○○受傷，然
    本件事故之肇因，係因甲○○駕駛自用小客車，跨越分向限
    制線駛入對方車道，撞及告訴人乙○○之車，造成告訴人乙○○駕駛自小客車失控跨越中央雙黃線，而逆向滑行至被告
    所遵行之車道所致，被告並無過失可言。此外，復查無其他
    任何積極證據足認被告確有公訴人所指上開過失傷害之犯行
    ，自不能證明被告犯罪，依法應為無罪之諭知。
據上論斷，應依刑事訴訟法第301 條第1 項，判決如主文。
本案經檢察官楊展庚到庭執行職務
中    華    民    國    95    年    11    月    30   日
                    交通法庭  審判長法  官  戴嘉清
                                    法  官  陳信旗
                                    法  官  林晏鵬
上列正本證明與原本無異。
如不服本判決，應於送達後十日內向本院提出上訴狀
                                    書記官  陳映孜
中    華    民    國    95    年    11    月    30   日


司法院資訊處製作；財團法人民間司法改革基金會備份。
